臺灣花蓮地方法院刑事裁定　　　　　　　　　　　　　　九十一年度自字第三九號
　　自　訴　人　乙○○
　　被　　　告　甲○○
右列被告因詐欺案件，經自訴人提起自訴，本院裁定如左：
        主  文
自訴駁回。
        理  由
一、自訴意旨詳如附件自訴狀所載。
二、按法院於自訴案件第一次審判期日前訊問及調查結果，如認為案件有刑事訴訟法
    第二百五十二條至第二百五十四條之情形者，得以裁定駁回自訴，同法第三百二
    十六條第三項訂有明文。次按刑法第三百三十九條第一項詐欺罪之成立，以意圖
    為自己或第三人不法所有，以詐術使人將本人或第三人之物交付為要件。所謂以
    詐術使人交付，必須被詐欺人因其詐術而陷於錯誤，若其所用方法，不能認為詐
    術，亦不致使人陷於錯誤，即不構成該罪，最高法院二十九年上字第三一○五號
    、四十年臺上字第八六號、四十六年臺上字第二六○號分別著有判例可資參照。
    末按民事債務當事人間，若有未依債務本旨履行給付之情形，在一般社會經驗而
    言，原因非一；其因不可歸責之事由無法給付，或因合法得對抗他造主張抗辯而
    拒絕給付，甚至債之關係成立後，始行惡意遲延給付，皆有可能，非必出於自始
    無意給付之詐欺犯罪一端；又刑事被告依法不負自證無罪之義務，故在別無積極
    證據之情形下，自難違反刑事訴訟法第一百五十四條之規定，以被告單純債務不
    履行之狀態，推定被告自始即有不法所有之意圖而施用詐術。
三、經查：本件自訴人乙○○指被告甲○○涉犯詐欺罪嫌，無非係以被告與自訴人間
    有金錢債務，於民國八十九年十二月二十四日經案外人李安民居間協調，雙方於
    九十年一月十五日簽訂契約，雙方同意以新台幣（下同）二百萬元簽定契約，乙
    ○○已自甲○○之子游胡興處收到一百萬元，餘一百萬元，甲○○分十個月，自
    九十年二月開，每月三十日為付款日，每月十萬元匯至乙○○設於花蓮第一信用
    合作社0242─00000─2001─1帳號，至付完一百萬元為止，而甲○○竟於契約成
    立後僅付二萬元後，即不給付，自訴人於九十年五月八日向本院民事庭聲請核發
    支付命令，甲○○竟以前揭契約非其簽名為由提出異議，顯見被告甲○○係自始
    詐騙自訴人，而自訴人已無財力繳納訴訟費用進行民事訴訟，始提起本件自訴，
    並提李安民、甲○○簽立字據、契約書、支付命令聲請狀、被告支付命令異議狀
    各一份在卷可證。就自訴人與被告訂立契約之性質係就雙方間之債權債務關係做
    一讓步，應為和解契約，核先敘明。而被告甲○○雖就此和解約債務不履行，但
    其原因，在一般社會生活經驗上非只一端，即令在債之關係成立後惡意遲延給付
    ，仍為違反契約之民事問題，不得遽與自始無意給付之財產犯罪行為相提並論（
    參照最高法院四十七年台上字第一四四八號判例意旨）則自訴人所提出之書證及
    聲請訊問之證人李安民僅能證明與被告訂立和解契約之事實過程，及表明被告不
    依約履行之事實外，並未提陳任何有關被告如何自始意圖不法而以詐術陷其於錯
    誤之佐證以憑調查，故所為被告自始蓄意詐騙之片面指述，即難採為不利於被告
    之認定基礎。且按我國刑事訴訟制度業已修正為以當事人進行主義為主，職權進
    行主義為輔，檢察官立於原告之地位，其對於被告之犯罪事實，本負有積極舉證
    之義務，且刑事被告原無自證無罪之義務，其在訴訟上所為之辯解，只須達於對
    起訴事證提出合理質疑之程度為已足，檢察官如對被告所為辯解仍有爭執，即應
    依照刑事訴訟法第一百六十一條規定，自負指出證明方法及說明之責。本件係自
    訴程序，準用公訴程序之相關規定，自訴人自需立於與檢察官相當之地位，負舉
    證責任，本案自訴人未提出積極證據供本院調查，再參以自訴人自陳先前已聲請
    支付命令，係被告異議，無力繳納民事訴訟費用，始提起自訴等語，則本件當純
    屬債務給付遲延之民事糾紛，被告犯罪嫌疑不足，爰依首揭說明，裁定駁回本件
    自訴。
據上論斷，應依刑事訴訟法第三百二十六條第三項、第二百五十二條第十款，裁定如
主文。
中      華      民      國      九十一    年      八      月    三十    日
                                臺灣花蓮地方法院刑事庭
                                    法  官  陳  淑  媛
右正本證明與原本無異。
如對本裁定不服，應於送達後五日內，向本院提出抗告狀。（應抄附繕本）
                                    法院書記官
中      華      民      國      九十一    年      九      月     四     日
